臺灣高等法院刑事裁定　　　　　　　　　　　　　　九十三年度毒抗字第三八Ｏ號
　　抗　告　人
　　即　被　告　甲○○
右列抗告人因違反毒品危害防制條例案件，不服臺灣臺北地方法院中華民國九十三年
八月十七日裁定（九十三年度毒聲字第六一七號），提起抗告，本院裁定如左：
    主      文
原裁定撤銷，發回台灣台北地方法院。
    理      由
一、聲請意旨略以：被告甲○○基於概括之犯意，自民國九十三年三月間起至同年四
    月二十二日止，連續多次在臺北市東龍賓館等處施用第二級毒品安非他命，嗣於
    同月二十七日凌晨一時五十分許，在臺北市○○區○○路四段四六四號前，為警
    查扣其持有安非他命二包等情，業據被告坦承不諱，且有國防部憲兵司令部刑事
    鑑識中心鑑驗通知書在卷可稽，其施用毒品之犯行堪予認定，爰依毒品危害防制
    條例第二十條第一項及觀察勒戒處分執行條例第三條第一項規定，聲請裁定將被
    告送勒戒處所觀察、勒戒。
二、原裁定係以：被告基於概括之犯意，自九十三年三月間起至同年四月二十二日止
    ，連續在臺北市東龍賓館等不詳賓館處施用第二級毒品安非他命多次，嗣於同年
    四月二十七日凌晨一時五十分許在臺北市○○區○○路四段四六四號前為警查獲
    ，並扣得其所有白色結晶顆粒二包等情，業據被告於警詢及內勤檢察官訊問時坦
    承不諱，且其所持有之白色結晶顆粒二包（淨重二五‧三二九四公克，取樣○‧
    二二六一公克鑑析用罄，餘淨重二五‧一○三三公克），經鑑驗確含有第二級毒
    品甲基安非他命成分，亦有國防部憲兵司令部九十三年五月二十五日（九三）宇
    鑑字第○六四三四號鑑驗通知書一紙在卷可稽，足認被告前開自白與事實相符。
    雖被告為警查獲後所採集之尿液經檢驗結果，呈現安非他命類藥物陰性反應，有
    臺灣尖端先進生技醫藥股份有限公司九十三年五月十日濫用藥物檢驗報告可按，
    惟被告確曾自九十三年三月間起至同年四月二十二日止，連續施用第二級毒品安
    非他命多次等情，業據其供明在卷，關於被告最後一次施用毒品之時間，其於警
    詢時供稱：「最後一次是四天前在賓館內使用」（見九十三年度偵字第一二二六
    三號卷，第十一頁），於檢察官訊問時亦供稱：「（最後一次施用毒品？）四、
    五天前。在西門町附近東龍賓館，施用安非他命，用燒烤方式吸二口」等語（見
    九十三年度核退字第二四三五號卷，第四頁）；而安非他命經口服投予人體後，
    約百分之七十於二十四小時內自尿中排出，正常情況下，四十八小時後，尿中濃
    度可降低至幾乎測不到，而其施用時間距採集時間最長不會超過四日，已據行政
    院衛生署藥物食品檢驗局於八十一年二月八日以（八一）藥檢壹字第一一五六號
    、（八一）藥檢壹字第號0000000函敘明。足見被告為警查獲時採集之尿
    液雖呈陰性反應，惟該採集時間距離其供陳最後一次之施用時間已有四、五天以
    上，其尿液中安非他命濃度自已因人體代謝完畢而無法檢出，惟被告業已自白其
    施用犯行，復有自其身上查獲之安非他命二包足以佐證其前揭出於任意性之自白
    ，其施用第二級毒品之犯行等語。而認本件聲請經核並無不合，自應裁定令被告
    入送勒戒處所觀察、勒戒。
三、抗告意旨略以：本件被告固於警詢、偵查中坦承於四天前在賓館吸食安非他命，
    但其尿液檢驗結果呈安非他命陰性反應，由該報告足證被告並未沾染毒品，而車
    上扣得之安非他命兩包，被告於偵查中已供稱：是在攔下臨檢時才知道車上有毒
    品，係阿南之人留下來等語，是被告已否認扣案安非他命為其所有，而被告於警
    詢供稱毒品係於二十七日凌晨五十分許在臺北市○○○路以新台幣五萬元向一名
    綽號阿南之男子購買，與偵查時所供稱係阿南留在車上等語，前後所供不一，原
    審應依職權查明。因被告尿液既無毒品反應，被告之自白可否採為證據已有可疑
    ，因此扣案之安非他命究為何人所有，事關被告自白之真實性，自應查明。被告
    並無吸食毒品之惡習，在警詢時被告供稱是阿南留下，因一時不能說明阿南之真
    實姓名及住址，警員即告知檢察官不會相信，可能會以販賣論處而收押禁見，不
    如承認在四天前吸食，檢察官會予以交保，被告在幾方誘導下坦承吸食及購買毒
    品，如此自白，原審並未審訊而逕予裁定。原審認被告於九十三年三月間至四月
    二十二日連續多次施用毒品，已吸食成癮，縱認被告供稱四天前有施用毒品，其
    不可能完全排出體外，國外不乏在尿液無法檢測時可檢測頭髮，因為頭髮可驗出
    六個月內是否吸食，原裁定本可採取被告之頭髮送鑑定，惟未依職權查證等語。
四、按甲基安非他命經口服投與後約百分之七十於二十四小時內自尿液中排出，約百
    分之九十於九十六小時內自尿液中排出，甲基安非他命之檢出與其投與方式、投
    與量、個人體質、採尿時間及檢測儀器之精密度等諸多關係有關，依上開資料推
    斷，最長可能不會超過四日（見行政院衛生署藥物食品檢驗局八十一年二月八日
    （八一）藥檢壹字第零零一一五六號函）。而按初次施用毒品者，經人體代謝作
    用於八小時內即有約百分之八十之量排出，二十四小時之後，即有約剩餘量之百
    分之九十再排出，七十二小時之後仍有殘餘微量排出，吸用者個人體質不同，其
    排出時間亦會有所差異，尤其成癮者（抗藥性強）其於吸食後一百二十小時內所
    採之尿液，配合較具公信力之儀器（如氣相質譜儀），仍可能被檢測出（參憲兵
    司令部八十年三月二十五日（八０）鑑驗字第０九九九號函）。經查：抗告人即
    被告甲○○於九十三年四月二十七日接受警詢、偵查時分別供稱：「第一次吸食
    是在一個月前，最後一次（施用毒品）是四天前在賓館使用」、「（最後一次施
    用毒品）四、五天前」（分見警卷第十一頁、偵查卷第四頁），並於抗告人身上
    查獲白色結晶顆粒二包，經送檢確係第二級毒品安非他命，有國防部憲兵司令部
    九十三年五月二十五日（九三）宇鑑字第○六四三四號鑑驗通知書一紙在按（見
    偵查卷第十六頁）。惟被告當日親採尿液送驗，經台灣台北地方法院檢察署發回
    補足案件指揮書請以氣相層析質譜儀法鑑驗（見偵查卷第九頁），惟檢驗機關即
    台灣尖端先進生技醫藥股份有限公司僅以酵素免疫分析法檢測結果呈安非他命陰
    性反應，有該公司出具之濫用藥物檢驗報告一紙附卷可憑（見偵查卷第十三頁）
    ，可見檢驗機關並未以氣相質譜儀法檢測，則被告是否施用第二級毒品安非他命
    ，即非無研求之餘地，原審疏未調查，即以抗告人之自白與其身上查獲安非他命
    等情，逕認抗告人施用第二級毒品安非他命，似嫌速斷，抗告人執此指摘原裁定
    不當，為有理由，應由本院將原裁定撤銷，發回原審法院更為適當之裁定。
據上論斷，依刑事訴訟法第四百十三條前段，裁定如主文。
中　　　華　　　民　　　國　　九十三　　年　　　九　　　月　　 二十 　　日
                              臺灣高等法院刑事第四庭
                                  審判長法  官  蔡  永  昌
                                        法  官  李  英  豪
                                        法  官  陳  榮  和
右正本證明與原本無異。
不得再抗告。
                                        書記官  劉  麗  芬
中　　　華　　　民　　　國　　九十三　　年　　　九　　　月　　二十一　　日
